臺灣高等法院刑事判決　　　　　　　　100年度上訴字第598號
上　訴　人
即　被　告　湯李傳
選任辯護人　趙元昊律師
　　　　　　黃慧仙律師
上列上訴人即被告因毒品危害防制條例案件，不服臺灣板橋地方
法院99年度訴字第3686號，中華民國100 年1 月18日第一審判決
（起訴案號：臺灣板橋地方法院檢察署99年度毒偵字第6510號）
，提起上訴，本院判決如下：
    主  文
上訴駁回。
    事  實
一、湯李傳曾於民國86年間因違反藥事法案件，經臺灣板橋地方
    法院判處有期徒刑5 月，於86年4 月7 日確定；復因違反麻
    醉藥品管理條例等案件，經同法院判處有期徒刑5 年3 月、
    1 年、5 月，上訴後經本院判決駁回上訴，於87年3 月23日
    確定；上開4 罪經本院裁定應執行有期徒刑6 年8 月確定；
    再於87年間因違反麻醉藥品管理條例案件，經臺灣板橋地方
    法院判處有期徒刑6 月，於87年4 月28日確定，與前揭所定
    應執行之有期徒刑6 年8 月接續執行，於89年7 月26日縮短
    刑期假釋出監並付保護管束；惟湯李傳於保護管束期間之92
    年間因持有毒品案件，經臺灣桃園地方法院判處有期徒刑2
    年，上訴後經本院判決駁回上訴，於93年2 月9 日確定，並
    與上開假釋經撤銷後之殘刑有期徒刑3 年5 月接續執行，於
    96年5 月31日縮刑期滿執行完畢；湯李傳於95年間另所犯之
    施用第一級毒品罪，經臺灣新竹地方法院判處有期徒刑3 月
    ，歷經該法院刑事庭、本院判決駁回上訴，嗣經本院減為有
    期徒刑1 月又15日，接續於後述強制戒治完畢後執行之，於
    99年2 月13日縮短刑期執行完畢出監（以上均於本案構成累
    犯）。
二、湯李傳另於97年間因施用毒品案件，經臺灣桃園地方法院裁
    定送勒戒處所觀察、勒戒後，認有繼續施用毒品之傾向，再
    經同法院裁定令入戒治處所施以強制戒治，於98年12月30日
    停止戒治執行完畢，並由臺灣桃園地方法院檢察署檢察官以
    99年度戒毒偵字第32號為不起訴處分確定。詎其仍不知悔改
    ，基於施用第一級毒品海洛因、第二級毒品甲基安非他命之
    犯意，於上述強制戒治執行完畢釋放後5 年內之99年8 月13
    日晚間9 時許，在位於新北市林口區○○○路○ 段115 巷16
    3 號之歐悅汽車旅館第208 號房間內，以將第一級毒品海洛
    因及第二級毒品甲基安非他命一同置入玻璃球內燒烤後吸食
    煙霧之方式，同時施用海洛因及甲基安非他命1 次；嗣於當
    天晚上10時許，在上開房間內為警查獲，經警採集其尿液檢
    體送驗後，呈現嗎啡、安非他命及甲基安非他命陽性反應，
    始悉上情。
三、案經桃園縣政府警察局平鎮分局報告臺灣板橋地方法院檢察
    署檢察官偵查起訴。
    理  由
壹、程序方面：
    本件被告湯李傳所犯非死刑、無期徒刑、最輕本刑為3 年以
    上有期徒刑之罪，或高等法院管轄第一審之案件，被告於本
    院審理程序中，就被訴事實為有罪之陳述，經告以簡式審判
    程序之旨，並聽取檢察官及被告之意見後，本院合議庭裁定
    依簡式審判程序進行審理；是本件之證據調查，依刑事訴訟
    法第273 條之2 規定，不受同法第159 條第1 項、第161 條
    之2 、第161 條之3 、第163 條之1 及第164 條至第170 條
    規定之限制，合先敘明。
貳、實體方面：
一、上揭事實，業據被告於本院審理時坦承不諱，且被告為警查
    獲時所採尿液經送檢驗結果，亦呈現嗎啡、安非他命及甲基
    安非他命陽性反應等情，有臺灣檢驗科技股份有限公司99年
    8 月30日編號UL/2010/80389 號濫用藥物檢驗報告、桃園縣
    政府警察局平鎮分局被採尿人尿液暨毒品真實姓名與編號對
    照表、檢體監管紀錄表各1 份在卷可稽（見偵查卷第66、43
    、44頁），足徵被告自白內容與事實相符，應堪採信。查被
    告前於97年間因施用毒品案件，經臺灣桃園地方法院以97年
    度毒聲字第1543號裁定送勒戒處所觀察、勒戒後，認有繼續
    施用毒品之傾向，再經同法院以98年度毒聲字第305 號裁定
    令入戒治處所施以強制戒治，於98年12月30日停止戒治執行
    完畢，並由臺灣桃園地方法院檢察署檢察官以99年度戒毒偵
    字第32號為不起訴處分確定等情，有本院被告前案紀錄表1
    份附卷可稽，被告於強制戒治執行完畢後5 年內為再犯本件
    施用毒品犯行，依法應予追訴處分。承上，本案事證明確，
    被告犯行洵堪認定，應依法論科。
二、按海洛因、甲基安非他命分別係毒品危害防制條例第2 條第
    2 項第1 款、第2 款所列管之第一、二級毒品。核被告所為
    ，係犯毒品危害防制條例第10條第1 項、第2 項之施用第一
    級毒品罪、施用第二級毒品罪。被告持有海洛因及甲基安非
    他命之低度行為，分別為施用各該毒品之高度行為所吸收，
    均不另論罪。被告同時施用海洛因及甲基安非他命，係以一
    行為觸犯上開2 罪名，為想像競合犯，應依刑法第55條規定
    ，從一重之施用第一級毒品罪處斷。被告前有如事實欄一所
    載之論罪科刑與執行情形，有本院被告前案紀錄表1 份在卷
    可參，其於受有期徒刑執行完畢後5 年以內故意再犯本件有
    期徒刑以上之罪，為累犯，應依刑法第47條第1 項規定加重
    其刑。
三、原審本於同上見解，適用毒品危害防制條例第10條第1 項、
    第2 項，刑法第11條前段、第55條、第47條第1 項等規定，
    並審酌被告曾因施用毒品案件，經觀察、勒戒及強制戒治執
    行完畢釋放，並獲不起訴處分之寬典，猶不知悔改，再犯本
    件施用第一級毒品及第二級毒品罪，顯見其戒除毒癮之意志
    薄弱，惟其施用毒品係自戕行為，對他人法益尚無具體危害
    ，兼衡被告之品行、智識程度、生活狀況、犯罪之動機、目
    的、手段、坦承犯行之犯後態度等一切情狀，量處有期徒刑
    9 月，另就扣案物品說明不予宣告沒收之理由，經核認事用
    法尚無不合，量刑亦稱允當。被告對原審判決不服，提出上
    訴，上訴意旨略以：伊有供出毒品來源為朱珮蓉，並使警方
    因而逮捕朱珮蓉偵辦，應適用毒品危害防制條例第17條第1
    項規定減刑或免刑，又原審判決未審酌刑法第57條第6 、10
    款之事由，量處有期徒刑9 月，實為過重等語。惟查：（一
    ）按毒品危害防制條例第17條第1 項所稱「供出毒品來源，
    因而破獲者」，係指被告供出毒品來源之有關資料，使調查
    或偵查犯罪之公務員因而對之發動調查或偵查並破獲者而言
    ；亦即被告之「供出毒品來源」與調查或偵查犯罪之公務員
    對之發動調查或偵查並進而破獲之間，論理上須具有先後且
    相當的因果關係，非謂被告一有「自白」、「指認」毒品來
    源，即得依上開規定予以減刑，若被告供出毒品來源之前，
    調查或偵查犯罪之公務員已有確切之證據，足以合理懷疑被
    告所供毒品來源之人，則嗣後之破獲與被告之「供出毒品來
    源」間，即欠缺先後且相當的因果關係，自不得適用上開規
    定予以減刑（最高法院97年度台上字第1475號判決意旨參照
    ）；查本件被告雖於警詢中供承其所施用之毒品為朱珮蓉所
    提供、伊並未向朱珮蓉購買毒品等語（見偵查卷第11至12頁
    反面），惟朱珮蓉係與被告同時於99年8 月13日在歐悅汽車
    旅館第208 號房間內遭警查獲等情，此亦經被告於警詢中陳
    明無訛（見偵查卷第9 頁），核與證人朱珮蓉所述相符（見
    偵查卷第22頁），並有桃園縣政府警察局平鎮分局99年8 月
    14日平警分刑字第0996002061號刑事案件報告書在卷可憑（
    見偵查卷第1 頁），是警方顯非因被告之供述而查獲朱珮蓉
    甚明，與被告於警詢中之供述並無因果關係，復經本院函詢
    結果，桃園縣政府警察局平鎮分局亦先後以100 年3 月23日
    平警分刑字第1006013264號、100 年4 月12日平警分刑字第
    1006014550號等函說明：本件並無因被告供出來源而查獲其
    他正犯之情形、且該局係將被告與朱珮蓉2 人共同意圖販賣
    而持有毒品罪嫌，報請臺灣板橋地方法院檢察署偵辦（另案
    處理），並未就朱珮蓉轉讓毒品部分另案移送等語（見本院
    卷第47、49頁），是被告所為與毒品危害防制條例第17條第
    1 項之要件不合，自不得據以減輕或免除其刑。（二）原審
    於量定被告之刑時，已詳敘據為審酌之事項並考量被告犯後
    態度等事由如上，且被告前因與毒品相關等罪，屢經判處徒
    刑並經送監執行，復又因施用毒品，經送觀察勒戒、強制戒
    治，仍不知悔改，再犯本件施用毒品之罪，原審已基於行為
    人之責任基礎，斟酌刑法第57條所列情狀而為刑之量定，並
    未逾越職權或違反比例原則，亦無其他失出或失入之違法或
    失當之處。綜上，被告之上訴為無理由，應予駁回。
據上論斷，應依刑事訴訟法第368 條，判決如主文。
本案經檢察官蔡秋明到庭執行職務。
中    華    民    國   100    年    5     月    31    日
                  刑事第十九庭審判長法  官  鄧振球
                                    法  官  潘翠雪
                                    法  官  彭幸鳴
以上正本證明與原本無異。
如不服本判決，應於收受送達後10日內向本院提出上訴書狀，其
未敘述上訴之理由者並得於提起上訴後10日內向本院補提理由書
（均須按他造當事人之人數附繕本）「切勿逕送上級法院」。
                                    書記官  陳靜姿
中    華    民    國   100    年    5     月    31    日
附錄本案論罪科刑法條：
毒品危害防制條例第10條
施用第一級毒品者，處6 月以上5 年以下有期徒刑。
施用第二級毒品者，處3 年以下有期徒刑。